【裁判字號】    98,監,398
【裁判日期】    981120
【裁判案由】    選定禁治產人監護人
【裁判全文】
臺灣板橋地方法院民事裁定               98年度監字第398號
聲  請  人  臺北縣政府社會局
法定代理人  甲○○
相  對  人  乙○○
上列當事人間聲請選定禁治產人乙○○監護人事件，本院裁定如
下：
    主  文
選定臺北縣政府社會局為禁治產人乙○○（女，民國○○年○○月○○
日生，身分證統一編號：Ｚ000000000號）之監護人。
聲請程序費用由聲請人負擔。
    理  由
一、按禁治產人之監護人，依左列順序定之：一、配偶。二、父
    母。三、與禁治產人同居之祖父母。四、家長。五、後死之
    父或母以遺囑指定之人。不能依前項規定其監護人時，由法
    院徵求親屬會議之意見選定之，民法第1111條定有明文。又
    未能依前開規定定其監護人，或為禁治產人之最佳利益，法
    院得依禁治產人、檢察官、當地之社會福利主管機關或其他
    利害關係人之聲請，就其三親等內旁系血親尊親屬、社會福
    利主管機關、社會福利機構或其他適當之人選定為監護人，
    民法第1113條第1 項準用同法第1094條第2 項規定甚明。
二、本件聲請意旨略以：相對人經診斷為重度智能障礙，無正確
    處理任何事物之能力，已達精神耗弱程度，業於民國98年5
    月27日經鈞院以98年度禁字第118 號裁定宣告為禁治產人，
    然相對人係於89年間因其父無力繼續教養及照顧，由聲請人
    安排於89年9 月間至財團法人私立仁安啟智教養院養護，於
    92年8 月轉入財團法人私立仁友愛心家園養護迄今。而相對
    人之父為榮民，於90年6 月間過世，留有遺產及遺眷急難救
    助款，經聲請人訪查結果，相對人未有民法第1111條第1 項
    規定之法定代理人親屬，為協助相對人處理慰助金領回及遺
    產繼承事宜，爰依法聲請選定台北縣政府社會局為相對人乙
    ○○之監護人，以利日後代為處理事務等語。
三、經查，聲請人主張相對人前經本院以98年度禁字第116 號裁
    定宣告為禁治產人，相對人之四親等內親屬，皆久未聯繫，
    無提供相關協助，親屬會議實有召開之困難等情，業據聲請
    人提出戶籍謄本、本院98年禁字第116 號裁定影本、欒金德
    遺產清單、財政部臺灣省北區國稅財產歸屬資料清單、臺北
    縣政府社會局土城區社會福利服務中心個案處理報告、相對
    人親屬系統表、臺北縣政府社會局98年11月11日北社工字第
    0980948503號函文各1 件等件附卷可稽，堪信為真實。本院
    審酌上開個案處理報告，相對人既由自89年由聲請人協助安
    置迄今，且無其他同居事實之親屬，聲請人自就相對人之身
    心狀態及生活、財產狀況等情狀最為了解，考量相對人之最
    佳利益，爰前揭民法第1113條第1 項準用同法第1094條之規
    定，指規定，選定聲請人為禁治產人之監護人。
四、依非訟事件法第21條第1 項前段，裁定如主文。
中    華    民    國    98    年    11    月    20    日
                              家事法庭法  官  古秋菊
以上正本證明與原本無異。
如不服本裁定應於送達後10日內向本院提出抗告狀。
中    華    民    國    98    年    11    月    20    日
                                      書記官  利海強


司法院資訊處製作；財團法人民間司法改革基金會備份。
